【裁判字號】    99,簡上,76
【裁判日期】    990414
【裁判案由】    傷害
【裁判全文】
臺灣桃園地方法院刑事判決              99年度簡上字第76號
上  訴  人
即  被  告  甲○○
            丙○○
            丁○○
上列上訴人即被告因傷害案件，不服本院中華民國98年10月19日
98年度壢簡字第2374號第一審刑事簡易判決（聲請簡易判決處刑
書案號：98年度偵字第12264 號），提起上訴，本院管轄之第二
審合議庭判決如下︰
    主  文
上訴駁回。
    事  實
一、甲○○係居住在桃園縣中壢市○○○路○段一四一巷七一號
    二樓；丙○○及丁○○為父子關係，均居住在桃園縣中壢市
    ○○○路二段一四一巷七一號一樓，三人為鄰居。於民國九
    十八年四月十二日下午二時許，因停車在上開大樓公共樓梯
    間門口問題，甲○○與丁○○在上開大樓一樓門口發生口角
    衝突，斯時，第三人乙○○即丁○○之母親亦在場，甲○○
    、丁○○二人一言不和，竟分別基於傷害人之身體犯意，由
    甲○○徒手朝丁○○頭部及眼睛部位毆打，丁○○亦同時徒
    手朝甲○○之頭部、身體等部位毆打，甲○○及丁○○隨即
    互相扭打拉扯。此時，丙○○自外面返家，看見甲○○及丁○○互相扭打拉扯，乃基於與丁○○共同傷害人之身體犯意
    聯絡，徒手朝甲○○身體毆打，並由丁○○架開甲○○，三
    人乃因此暫停扭打拉扯。嗣後甲○○隨即跑上上開大樓二樓
    持長度不詳之鐵條（未據扣案）返回一樓大門，並接續朝丁○○追逐揮打，丁○○為閃避以左手阻擋該鐵條，而遭甲○○揮擊至左手掌，丙○○見狀，亦手持木棍嚇阻甲○○，三
    人隨後停止上開衝突。甲○○因而受有臉、眼頭皮及頸挫傷
    、軀幹多處挫傷、手挫傷、胸壁挫傷、右眼外傷性角膜之表
    淺損傷之傷害；丁○○因而受有左第四掌骨頸部閉鎖性骨折
    、左臉部擦傷、左手掌擦傷、頭部外傷、腦震盪無意識喪失
    、臉、頸及頭皮磨損或擦傷（眼除外），併感染等傷害。嗣
    因丁○○報警始悉上情，而循線查獲。
二、案經告訴人甲○○、丁○○訴由桃園縣政府警察局中壢分局
    報請臺灣桃園地方法院檢察署檢察官偵查後聲請簡易判決處
    刑。
    理  由
一、按傳聞法則之重要理論依據，在於傳聞證據未經當事人之反
    對詰問予以核實，乃予排斥，惟若當事人已放棄對原供述人
    之反對詰問權，於法院審判時表明同意該等傳聞證據可作為
    證據，基於證據資料愈豐富，愈有助於真實發現之理念，並
    貫徹刑事訴訟法修法加重當事人進行主義之精神，確認當事
    人對於證據能力有處分權之制度，傳聞證據經當事人同意做
    為證據，法院認為適當者，亦得為證據。另當事人於調查證
    據時，對於傳聞證據表示「沒有意見」，而未於言詞辯論終
    結前聲明異議，應視為已有將該等傳聞證據採為證據之同意
    ，此刑事訴訟法第一百五十九條之五定有明文。本案被告甲○○、丙○○及丁○○於本院審理程序中已表示對本判決所
    引用之人證、書證、物證之證據能力均無意見，本院審理時
    ，被告甲○○、丙○○及丁○○對本判決所引用之被告甲○○、丙○○及丁○○以外之人於審判外之陳述之證據能力並
    未表示意見，迄本院言詞辯論終結前，被告甲○○、丙○○
    及丁○○亦未爭執本案證據之證據能力，依刑事訴訟法第一
    百五十九條之五第二項之規定，應視為被告甲○○、丙○○
    及丁○○已同意本判決所引用之相關傳聞證據均可做為證據
    ，本院斟酌本本判決所引用之證據並非非法取得，亦無證明
    力明顯過低之情形，且經本院於審判期日依法進行證據之調
    查、辯論，被告甲○○、丙○○及丁○○於訴訟上之程序權
    ，已受保障，前揭各該證據，均得採為證據。
二、訊據被告甲○○固坦承於九十八年四月十二日下午二時許，
    在上開住處一樓門口處與丙○○、丁○○發生爭執等情，惟
    矢口否認有何普通傷害之犯行，並辯稱：伊是遭到丙○○父
    子毆打，被逼到角落，伊並未持鐵條追打丁○○云云；訊據
    被告丙○○固坦承於九十八年四月十二日下午二時許，在上
    開住處一樓門口處見甲○○與丁○○扭打拉扯，遂上開拉開
    二人等情，惟矢口否認有何普通傷害之犯行，並辯稱：伊是
    回家看到甲○○毆打伊兒子丁○○，而上前救伊兒子丁○○
    ，伊沒有毆打甲○○云云；訊據被告丁○○固坦承於九十八
    年四月十二日下午二時許，在上開住處一樓門口處與甲○○
    發生爭執等情，惟矢口否認有何普通傷害之犯行，並辯稱：
    伊是遭到甲○○毆打，才還手毆打甲○○，伊是正當防衛云
    云。惟查：
  (一)被告甲○○係居住在桃園縣中壢市○○○路○段一四一巷七
    一號二樓；被告丙○○及丁○○為父子關係，均居住在桃園
    縣中壢市○○○路○段一四一巷七一號一樓，被告三人為鄰
    居。於九十八年四月十二日下午二時許，因停車在上開大樓
    公共樓梯間門口問題，被告甲○○與被告丁○○在上開大樓
    一樓門口發生口角衝突，同時證人乙○○即丁○○之母親亦
    在場，被告甲○○及丁○○隨即發生扭打拉扯。此時，被告
    丙○○自外面返家，看見被告甲○○及丁○○扭打拉扯，旋
    上前與被告甲○○發生拉扯，並由被告丁○○架開甲○○，
    三人乃暫停扭打拉扯；而被告甲○○受有臉、眼頭皮及頸挫
    傷、軀幹多處挫傷、手挫傷、胸壁挫傷、右眼外傷性角膜之
    表淺損傷之傷害；被告丁○○受有左第四掌骨頸部閉鎖性骨
    折、左臉部擦傷、左手掌擦傷、頭部外傷、腦震盪無意識喪
    失、臉、頸及頭皮磨損或擦傷（眼除外），併感染之傷害等
    情，業據證人乙○○於警詢及本院審理時證述明確（見臺灣
    桃園地方法院檢察署九十八年度偵字第一二二六四號卷第九
    頁至第一一頁、本院卷第五四頁至第五六頁），復有天晟醫
    院診字第九八○四一二○六五號診斷證明書、天晟醫院診字
    第九八○四一二○六九號診斷證明書、長庚紀念醫院林口分
    院診斷證明書、天晟醫院診字第九八○四一四一七二號診斷
    證明書等件附卷可按（見上開偵卷第二五頁至第二六頁、第
    三六頁至第三八頁），且為被告甲○○、丙○○及丁○○所
    不否認，是上開事實，首堪認定。
  (二)被告甲○○、丙○○、丁○○固以前情置辯，然依目擊證人
    乙○○於本院審理時證稱：九十八年四月十二日週日，因伊
    與伊先生丙○○是做市場生意，我們兩人乃於上午六點多出
    門，之後伊於當天中午過後約一點多回到家裡，但丙○○尚
    未回家，而伊兒子丁○○是做夜市生意還在家裡睡覺。伊回
    家時看到甲○○的車子停在公共樓梯間的門口，但沒有理會
    ，因為伊有位置停車，停好車後就進入家門，過了一下子伊
    看到甲○○將他的車開走，接著丙○○也回家了，便將他的
    車停在伊家停車的位置。後來伊與丙○○兩人將衣服拿出去
    ，叫丁○○起來吃飯，接著伊到廚房洗衣服。過了一下，伊
    聽到丁○○在房間對外說了一些奇怪的話，內容是「你那麼
    喜歡墳墓、靈骨塔，你就自己趕快去好了，不要在那邊講有
    的沒有的」，伊覺得很奇怪，就出來看，看到甲○○抱著他
    的小狗站在伊家鐵門邊，跟丁○○說一大堆話，伊便坐在伊
    家旁邊的椅子上聽。甲○○看到伊坐在那裡就跟伊說「為什
    麼你家的車可以停，我就不可以停」，伊當場問丁○○你有
    無叫他移車，丁○○回答沒有，甲○○就說那字條是怎麼回
    事，伊問丁○○你有無給他寫字條，丁○○回答沒有，伊才
    知道甲○○被寫字條，但是這與我們家無關，伊告訴甲○○
    那與我們無關，叫他不要無理取鬧，當時伊是比較大聲，甲○○回稱「我就是要這樣，不然你打我啊」還一直靠過來，
    丁○○見狀才上前跟甲○○理論，跟甲○○說「你這樣是不
    是在挑釁我媽」，伊看到甲○○轉頭把他的眼鏡放在他的機
    車上，回手往丁○○眼睛、頭部打過來，伊有叫丁○○閃，
    才沒有直接打中，但是有刮傷，且丁○○的眼鏡壞了，接著
    丁○○說甲○○先動手打人，丁○○就與甲○○拉拉扯扯。
    這時丙○○回來了，甲○○就故意大聲喊說我們三個人打他
    一個，並叫他女兒打電話叫他姊夫、姐姐過來，丙○○回來
    後有幫忙拉扯丁○○，丁○○就停手了，丙○○、丁○○就
    退出樓梯間到馬路上，伊則是站在丙○○的車前方，看到甲○○轉身進樓梯門口裡面，拿一支長的鋼筋追著丁○○打，
    伊馬上大喊，丁○○才跑，跑到馬路邊約一、兩百公尺，逃
    避不及，丁○○就將手舉起擋鋼筋，而被甲○○打斷手，丙○○見狀拿木棍出來，但是伊有阻擋丙○○請他將木棍拿回
    去，後來丁○○說他要報警，我們就報警了，過了一下子警
    察過來了等語（見本院卷第五四頁至第五六頁），核與證人
    乙○○於警詢中證述情節大致相符（見上開偵卷第九頁至第
    一一頁），足見證人乙○○確有於上揭時地親身經歷被告甲○○與丁○○發生爭執扭打之情狀，及被告丙○○嗣後加入
    拉扯之情形，始能對當時發生爭執時被告甲○○、丁○○間
    之對話、發生扭打之順序、被告丙○○何時加入扭打之情境
    一一詳述，是證人乙○○上開證詞，堪以採信。足見被告甲○○與丁○○確有於上揭時地，因停車問題發生爭執，隨即
    被告甲○○徒手毆打被告丁○○，二人隨即扭打拉扯，嗣後
    被告丙○○返家見狀，旋即上前拉扯，由被告丁○○架開被
    告甲○○，被告甲○○乃至二樓持一支鐵條下樓追打被告丁○○，因被告丁○○舉手阻擋而遭被告甲○○揮擊手部等情
    無訛。另證人乙○○雖未證稱被告丁○○有毆打被告甲○○
    之情，然稽之證人乙○○於警詢中證稱：被告丁○○確有與
    被告甲○○扭打在一起等語（見上開偵卷第一○頁），足見
    被告丁○○有與被告甲○○扭打之情狀，而審酌一般人發生
    扭打之際，應不僅阻擋他人攻擊而已，雙方均會出手攻擊他
    方，且被告丁○○亦不否認有回手打被告甲○○之情（見上
    開偵卷第一四頁、第三四頁、本院卷第三二頁），益徵被告
    丁○○有於上揭時地徒手毆打被告甲○○無誤。
  (三)又證人戊○○於本院審理時證稱：被告甲○○、丙○○、丁○○都是伊的鄰居，就住在隔壁而已。九十八年四月十二日
    下午伊在睡午覺，當時伊聽到有聽到隔壁七一號處所很吵，
    並且聽到鐵門遭大力撞擊的聲響，把伊吵醒，伊起來看，看
    到甲○○拿了鋼筋在追打丁○○，甲○○拿了鋼筋揮了丁○○一下，丁○○手舉起來阻擋，甲○○有打到丁○○的手。
    之後就被鄰居拉開，丙○○看到那種情況，就拿了一支木棍
    到甲○○、丁○○發生追打的地方，這時伊聽見乙○○一直
    在後面喊不要打，並拉著丙○○要他不要打，從那個距離研
    判丙○○應該沒有打到甲○○，過了一下子警察就過來處理
    了，伊當時只有看到丁○○手有受傷，丙○○沒有受傷，甲○○的眼睛周圍好像有一點點傷等語（見本院卷第五六頁至
    第五七頁），核與證人戊○○於偵查中證述情節大致相符（
    見上開偵卷第四一頁），且互核上開證人乙○○及戊○○之
    證詞，就被告甲○○持一支鐵條追打被告丁○○，被告丁○○舉手阻擋，而遭被告甲○○揮打手部等情並無二致，益徵
    被告甲○○確有於上揭時地，持一支鐵條追打被告丁○○，
    且有擊中被告丁○○手部無訛。而被告甲○○雖辯稱證人戊○○證詞偏頗，不足採信，且證人戊○○恐看錯云云，然審
    酌證人戊○○為被告甲○○、丙○○及丁○○之鄰居，並無
    恩怨，而被告甲○○亦未提出何以證人戊○○有立場偏頗之
    相關證據，則證人戊○○實毋庸虛構上開事實甘冒作偽證之
    罪責，入被告甲○○於罪；況且證人戊○○住處是在被告三
    人上開住處之隔壁，距離甚近，當天又係下午二時許，光線
    充足，且為被告三人之鄰居，證人戊○○當無錯看誰持鐵條
    而有誤認之虞。甚且，證人戊○○亦證稱：聽到很吵之聲音
    始起來看等語（見本院卷第五六頁背面），此核與證人乙○○證稱被告甲○○與丁○○發生爭執之情狀亦相符，益徵證
    人戊○○上開證詞之可信性，應屬信而有徵，足見被告甲○○辯稱未持鐵條追打被告丁○○云云，顯係事後卸責之詞，
    不足採信。
  (四)被告丙○○雖辯稱被告甲○○之傷勢是與被告丁○○互毆時
    產生，與伊無關云云一節，然依被告丙○○於警詢中供稱：
    伊回家時看到丁○○被甲○○打，就過去架開他們，甲○○
    就動手打伊，伊就還手打他等語（見上開偵卷第六頁），及
    於偵查中供稱：伊在拉開時，有打甲○○一、二拳等語（見
    上開偵卷第三四頁），嗣後於本院審理時亦供稱：伊有回手
    ，打到甲○○一、二拳等語（見本院卷第六○頁背面），是
    被告丙○○於警詢、偵查及嗣後本院審理時均有坦承有打被
    告甲○○一、二拳，審酌被告丙○○為被告丁○○之父親，
    看見其子即被告丁○○遭被告甲○○不論毆打或互相扭打拉
    扯，情緒應屬相當激動，當下之反應應會立即上前拉扯被告
    甲○○及丁○○二人，而在拉扯之際，衡情被告丙○○確會
    與被告甲○○發生爭執甚至動手毆打他方，足見被告丙○○
    稱被告甲○○之傷勢與其無關云云，為畏罪飾責之詞，亦不
    足採。
  (五)另被告丁○○雖辯稱伊主張正當防衛云云，然按對於現在不
    法之侵害，而出於防衛自己或他人權利之行為，不罰。刑法
    第二十三條固定有明文。惟正當防衛，必須有現在不法之侵
    害存在，且行為之人僅有防衛之意，始能成立。次按正當防
    衛必須對於現在不法之侵害始得為之，侵害業已過去，即無
    正當防衛可言。至彼此互毆，又必以一方初無傷人之行為，
    因排除對方不法之侵害而加以還擊，始得以正當防衛論。故
    侵害已過去後之報復行為，與無從分別何方為不法侵害之互
    毆行為，均不得主張防衛權（最高法院三十年上字第一○四
    ○號判例意旨可資參照）。是依上開證人乙○○之證詞雖可
    認係被告甲○○先行徒手毆打被告丁○○，然證人乙○○亦
    證稱丁○○說甲○○先動手打人，而與甲○○拉拉扯扯等語
    ，且被告丁○○亦坦承有徒手毆打被告甲○○，足見被告甲○○雖先行徒手毆打被告丁○○，苟被告丁○○僅有防衛之
    意而無傷人之行為，衡情被告丁○○較被告甲○○年輕力壯
    ，當下應僅推開或阻擋被告甲○○並返家關上家門即可，何
    以繼續與被告甲○○發生扭打拉扯並且徒手毆打打被告甲○○，實難以就此認定何方為不法之侵害，抑或被告丁○○僅
    為防衛之意，堪認被告丁○○之行為與前揭正當防衛之要件
    不符。況且，被告丁○○如認為係正當防衛，何以從警詢、
    偵查、本院準備程序中均未為如此之主張，反至本院審理時
    始主張為正當防衛，顯見被告丁○○上開所辯，為飾詞卸責
    之詞，不足採信。
  (六)另被告甲○○列出左右鄰居請法院斟酌一節，查本件除證人
    乙○○之證述外，尚有被告甲○○之鄰居證人戊○○之證詞
    可佐，且審酌證人戊○○證詞之可信性足憑採信，本件犯罪
    事實已足認定，顯無調查其他證人之必要。
  (七)綜上，被告甲○○、丙○○及丁○○上揭所辯，委不足採。
    本件事證明確，被告甲○○、丙○○及丁○○上揭犯行，堪
    以認定，均應依法論科。
二、核被告甲○○、丙○○及丁○○所為，均係犯刑法第二百七
    十七條第一項之普通傷害罪。被告丙○○與丁○○就上揭犯
    行，有犯意聯絡及行為分擔，為共同正犯。原審認本件事證
    明確，適用刑法第二百七十七條第一項、第二十八條、第四
    十一條第一項前段，刑法施行法第一條之一第一項、第二項
    前段之規定，並審酌被告甲○○、丙○○、丁○○三人為鄰
    居關係，本應和睦相處，竟僅因細故發生爭執，被告甲○○
    即持鋼條毆打丁○○、被告丁○○亦徒手毆打甲○○，丁○○之父丙○○見狀後，不知勸阻，復基於傷害他人身體之犯
    意持棍子毆打甲○○，致被告甲○○、被告丁○○分別受有
    上開之傷害，被告三人犯罪所生危害程度非屬輕微，被告三
    人迄今仍未達成和解而相互賠償對方所受之損害等情，兼衡
    被告三人之品性、智識程度、生活狀況，及犯後態度等一切
    情狀，各量處被告甲○○、丙○○及丁○○均有期徒刑二月
    ，並均諭知新臺幣一千元折算一日之一科罰金折算標準。核
    其認事用法尚無違誤，量刑亦屬允當。被告甲○○、丙○○
    及丁○○仍執陳詞否認犯行提起上訴，為無理由，應予駁回
    。另被告甲○○所持上開揮打被告丁○○之鐵條一支，未據
    扣案，又無證據證明為被告甲○○所有或尚屬存在，自無庸
    依法宣告沒收，附此敘明。
據上論斷，應依刑事訴訟法第四百五十五條之一第三項、第三百
六十八條，判決如主文。
本案經檢察官黃俊華到庭執行職務。
中    華    民    國    99    年    4     月    14    日
                  刑事第九庭  審判長  法  官  吳為平
                                      法  官  黃立昌
                                      法  官  林玉蕙
以上正本證明與原本無異。
本件不得上訴。
                                      書記官  魏里安
中    華    民    國    99    年    4     月    14    日

司法院資訊處製作；財團法人民間司法改革基金會備份。
